臺灣臺北地方法院交通事件裁定　　　　100年度交聲字第484號
原處分機關　臺北市交通事件裁決所
異　議　人
即受處分人　吳雅玲
上列異議人即受處分人因違反道路交通管理處罰條例事件，對於
臺北市交通事件裁決所於民國100年4月14日所為之處分（原處分
案號：北市裁罰字第裁22-Z00000000號）聲明異議，本院裁定如
下：
    主  文
異議駁回。
    理  由
一、按行車速度，依速限標誌或標線之規定，道路交通安全規則
    第93條定有明文。次按汽車駕駛人，駕駛汽車行車速度，超
    過規定之最高時速60公里以上，處新臺幣（下同）6,000元
    以上24,000元以下罰鍰，並當場禁止其駕駛及吊扣該汽車牌
    照3個月，並應接受道路交通安全講習，並記違規點數3點，
    道路交通管理處罰條例第43條第1項第2款、第4項前段、第5
    項前段、第63條第1項第3款分別定有明文。再按違反行政法
    上義務而受罰鍰、沒入或其他種類行政罰之處罰時，適用行
    政罰法。但其他法律有特別規定者，從其規定；違反行政法
    上義務之行為非出於故意或過失者，不予處罰。行政罰法第
    1條、第7條第1項亦有明文。且行政罰法乃為各種行政法律
    中有關行政罰之一般總則性規定，道路交通管理處罰條例除
    就行政罰之責任要件、裁處程式及其他適用法則另有特別規
    定，應優先適用外，仍有行政罰法之適用。末按，依道路交
    通管理處罰條例規定逕行舉發或同時併處罰其他人之案件，
    推定受逕行舉發人或該其他人有過失，道路交通管理處罰條
    例第85條第4項規定甚明。
二、本案異議人即受處分人（下稱受處分人）吳雅玲所有之車牌
    號碼0116-YH號自用一般小客車（下稱本案車輛），於民國
    100年2月8日上午11時9分許，行經最高速限為90公里之「國
    道6號公路西向路段6.8公里」處時，因未依該處速限規定行
    駛，經雷射測速儀器（型號：ULTRALYTE Compact、器號：
    UX019109）自動偵測該車行車時速為154公里，已逾該路段
    規定之最高速限達64公里，為國道公路警察局第七警察隊快
    官分隊（下稱原舉發機關）依採證照片，以受處分人所有之
    本案車輛有「駕駛人行車速度超過規定之最高時速60公里以
    上」之違規行為，逕行掣單舉發。嗣受處分人於舉發違反道
    路交通管理事件通知單上所載應到案日期（100年4月19日）
    前之100年4月14日向原處分機關提出申請辦理移轉應歸責人
    予實際駕駛人鄧嘉偉。原處分機關依受處分人之申請，於10
    0年4月20日以北市裁管字第10033698900號函請交通部公路
    總局臺北區監理所協助辦理移轉應歸責人予實際駕駛人鄧嘉
    偉，惟因受處分人所有之本案車輛仍有前開違規行為，而受
    處分人又係該車車主，乃於100年4月14日，依道路交通管理
    處罰條例第43條第4項之規定，裁處受處分人吊扣汽車牌照3
    個月。
三、受處分人聲明異議意旨略以：第三人鄧嘉偉（以下逕稱其名
    ）於100年2月8日上午11時9分許，駕駛伊所有之本案車輛，
    行經國道6號公路西向路段6.8公里處時，未依速限規定而有
    「行車速度超過規定之最高時速60公里以上」之違規行為，
    伊業已依道路交通管理處罰條例第85條第1項之規定，向原
    處分機關申請辦理歸責事宜，惟原處分機關卻又裁處伊同時
    違反道路交通管理處罰條例第43條第4項規定，吊扣汽車牌
    照3個月，然伊非違規之汽車駕駛人，原處分機關自不得依
    法律所無之規定，對伊作成限制或剝奪其自由或權利之處分
    ；且違反行政法上義務之處罰，以行為時法律或自治條例有
    明文規定為限，行政罰法第4條定有明文，是以行政機關應
    依法律而為行政行為，就對人民自由權利所為之限制須有法
    律或經法律授權行政機關訂定之法規命令明文規定始得為之
    。參諸本條文前後連貫，並連接同條第1項處罰汽車駕駛人
    罰鍰之規定，足見本條第4項規定意旨係在處罰汽車駕駛人
    ，立法者顯無意規定在此情形，即得將該處罰轉嫁予汽車所
    有人；而道路交通管理處罰條例第43條第1項第2款、第4項
    之規定未規定汽車所有人之可歸責事由，益徵該條項之規定
    並非將處罰轉嫁予汽車所有人，準此，汽車駕駛人與汽車所
    有人並非同一人時，不應將違規處罰轉嫁予汽車所有人承擔
    ，為此聲明不服，請求撤銷原處分云云。
四、經查：
  (一)受處分人所有之本案車輛，於上揭時、地，有「行車速度超
    過規定之最高時速60公里以上」之違規行為，經原舉發機關
    依雷射測速儀自動感應偵測之採證照片逕行掣單舉發乙情，
    為受處分人所不否認，並有內政部警政署國道公路警察局
    100年3月19日公警局交字第Z00000000號交通管理事件通知
    單及採證照片各1張（見本院卷第7頁及第23頁）附卷可稽，
    又案件採證之雷射測速儀（規格：125Hz照相式，廠牌LTI，
    型號：ULTRALYTE Compact、器號：UX019109），業於99年
    12 月6日經經濟部標準檢驗局檢定合格，其有效期限至100
    年12月31日之事實，亦有雷射測速儀檢定合格證書1張（檢
    定合格單號碼：M0GB0000000）在卷可參（見本院卷第22頁
    ），自可排除上開雷射測速儀器失準致誤為舉發之可能性，
    堪認受處分人所有之本案車輛於上開時、地確有「行車速度
    超過規定之最高時速60公里以上」之違規事實明確。
  (二)而細繹道路交通管理處罰條例第43條第4項之文義可知，其
    吊扣汽車牌照之對象係「違規之汽車牌照」，並無違規汽車
    駕駛人應與汽車所有人為同一人始能吊扣汽車牌照之限制。
    考其立法目的係慮及汽車所有人擁有支配管領汽車之權限，
    對於汽車之使用方式、用途、供何人使用等，得加以篩選控
    制，非無擔保其汽車之使用者具備法定資格及駕駛行為合於
    交通管理規範之義務，否則無異縱容汽車所有人放任其所有
    之汽車供人恣意使用，徒增道路交通之風險，殊非事理之平
    。再觀該條文立法過程，原草案為「汽車所有人，明知汽車
    駕駛人有第1項第1款、第2款及第3項之行為，而不予禁止駕
    駛者，並吊扣該汽車牌照3個月；經受吊扣牌照之汽車再次
    提供為違反第1項第1款或第3項行為者，沒入該汽車；前項
    規定，推定汽車所有人為明知」，惟因主管機關交通部認要
    如何推定汽車所有人為「明知」，在執行實務上有困難，而
    建議修改為現行條文之情，亦有立法院第5屆第6會期交通委
    員會第6次全體委員會紀錄可參。益徵道路交通管理處罰條
    例第43條第1項第2款、第4項關於吊扣汽車牌照之處分，應
    係針對汽車所有人所設之特別規定，自不得僅以汽車所有人
    已依道路交通管理處罰條例第85條第1項規定，指出汽車之
    實際駕駛人即遽認無道路交通管理處罰條例第43條第1項第2
    款、第4項規定適用之餘地，臺灣高等法院暨所屬法院98年
    法律座談會刑事類提案第21號討論意見亦同此見解。
  (三)再者，道路交通管理處罰條例中所稱之「汽車所有人」，係
    指車籍資料上所登記之車主，而本案車輛所登記之車主為受
    處分人之情，有車號查詢汽車車籍單1張存卷可考，堪認受
    處分人確為本案車輛之汽車所有人。又汽車所有人對於其所
    登記為車主之車輛，本有監督、管理該車輛使用狀況之義務
    ，汽車所有人如將車輛借予他人使用，則此監督、管理之注
    意義務仍無法解免，此與實際使用車輛並發生違規情事而為
    歸責對象之汽車使用人為何，係屬二事。故本案受處分人雖
    以其並非係實際駕駛人云云置辯，惟受處分人對於其將所有
    之本案車輛借與鄧嘉偉使用乙節，既未舉證證明其於篩選決
    定鄧嘉偉作為該車使用人時，已盡監督、管理注意之實，復
    未舉證證明其對控制鄧嘉偉使用該車之情形有何監督、管理
    之舉措，更未舉證證明其監督並未疏懈，或縱加相當之監督
    而仍不免發生違規者，揆諸前開說明，受處分人既經推定過
    失，也未舉證證明自己無過失，原處分機關依上揭規定所為
    裁處即無違誤可言。是受處分人既未提出堅強之證據，僅以
    主觀認知空言質疑原處分有誤云云，自非可採。從而，本案
    事證明確，受處分人之上開違規行為堪以認定，應依法裁罰
    。
五、綜上所述，受處分人所有之本案車輛既於上揭時、地有「行
    車速度超過規定之最高時速60公里以上」之違規事實，原處
    分機關依道路交通管理處罰條例第43條第4項、違反道路交
    通管理事件統一裁罰基準及處理細則第41條、第43條、第44
    條、第67條之規定，裁處受處分人吊扣汽車牌照3個月，尚
    無違誤。受處分人異議指摘原處分不當，為無理由，應予駁
    回。
據上論斷，應依道路交通案件處理辦法第19條，裁定如主文。
中    華    民    國   100    年    6     月    20    日
                  交通法庭    法  官  謝昀璉
上正本證明與原本無異。
如不服本裁定，應於裁定送達後5 日內向本院提出抗告狀。
                              書記官  鄭雅文
中    華    民    國   100    年    6     月    20    日